臺灣板橋地方法院刑事判決　　　　　　 100年度訴字第1895號
公　訴　人　臺灣板橋地方法院檢察署檢察官
被　　　告　黃進鎰
上列被告因毒品危害防制條例案件，經檢察官提起公訴（100 年
度毒偵字第3957號），被告於準備程序進行中為有罪陳述，經告
知簡式審判程序之旨，並聽取當事人之意見後，經本院合議庭裁
定由受命法官獨任進行簡式審判程序，判決如下：
    主  文
黃進鎰施用第一級毒品，累犯，處有期徒刑捌月。
    事  實
一、黃進鎰前因犯以下施用毒品等罪，除經執行(一)、(二)所示之觀
    察、勒戒及強制戒治外，下列(三)、(四)、(六)、(七)、(八)所示之各
    罪，均經判處有期徒刑確定，並已執行完畢（於本案構成累
    犯之前科）：
  (一)前自民國88年9 月28日起至同年10月8 日止，因連續施用第
    二級毒品，經本院以88年度毒聲字第6365號裁定送觀察、勒
    戒後，因認有繼續施用毒品傾向，復經本院以88年度毒聲字
    第6742號裁定送強制戒治，於89年4 月26日因認無繼續施用
    傾向，經本院裁定停止戒治出所並付保護管束，至89年10月
    25日觀護期滿視為強制戒治執行完畢，並由臺灣板橋地方法
    院檢察署檢察官以90年度戒毒偵字第217 號為不起訴處分確
    定（初犯）。
  (二)復因於92年4 月間起至同年10月間，分別犯連續施用第一、
    二級毒品罪，經臺灣桃園地方法院以93年度訴字第152 號刑
    事判決分別判處有期徒刑八月、四月，並定其應執行刑為有
    期徒刑十月，於93年5 月2 日確定，於94年6 月8 日縮刑期
    滿執行完畢（二犯，初犯強制戒治後，五年內再犯；於本案
    不構成累犯之前科）。
  (三)其於出監後，隨因於94年9 月3 日犯搶奪罪，經臺灣臺北地
    方法院以94年度訴字1613號刑事判決判處有期徒刑八月，經
    其撤回上訴後，於95年3 月22日確定。
  (四)復因於94年11月3 日至同年11月4 日犯連續加重搶奪罪，經
    臺灣高等法院以95年上訴字第1861號刑事判決撤銷原審判決
    ，改判處有期徒刑一年六月，於95年7 月31日確定。
  (五)上開(三)、(四)所示之罪，於95年7 月11日入監執行後，再經臺
    灣高等法院以96年聲減字第1405號裁定減刑並定其應執行刑
    為有期徒刑一年，於96年7 月16日減刑縮刑期滿執行完畢（
    於本案構成累犯之前科）。
  (六)嗣其出監後，隨因於96年8 月22日犯施用第一級毒品罪，經
    臺灣士林地方法院以96年度訴字第1156號刑事判決判處有期
    徒刑一年，於97年7 月21日確定（三犯，初犯強制戒治後，
    五年內已再犯，於該五年後再犯）。
  (七)復因於96年10月13日犯施用第一級毒品罪，經臺灣臺北地方
    法院以96年度訴字第2026號刑事判決判處有期徒刑十月，於
    97年3 月10日確定（四犯）。
  (八)又因於96年10月28日犯施用第一級毒品罪，經臺灣士林地方
    法院以97年度訴字第272 號刑事判決判處有期徒刑七月，於
    97年7 月31日確定（五犯）。
  (九)上開(六)至(八)所示之罪，於97年4 月22日入監執行後，上開(七)
    、(八)所示之罪經臺灣士林地方法院以98年度聲字第445 號裁
    定定其應執行刑為有期徒刑二年二月，於99年6 月21日縮刑
    期滿執行完畢（於本案構成累犯之前科）。
  (十)俟其出監後，隨因於99年11月17日犯施用第一級毒品罪，經
    本院以100 年度訴字第65號刑事判決判處有期徒刑八月，於
    100 年5 月13日確定（六犯）。
  (十一)復因於100 年4 月5 日及同年月7 日，分別犯施用第一、二
    級毒品罪，經臺灣士林地方法院以100 年審訴字第420 號刑
    事判決分別判處有期徒刑一年、六月，並定其應執行刑為有
    期徒刑一年四月，於100 年9 月1 日確定（因施用在本案犯
    行後，故為八、九犯）。
二、黃進鎰明知海洛因係經毒品危害防制條例列為第一級毒品，
    不得持以施用，惟仍不能戒除施用毒品之惡習，竟又基於施
    用第一級毒品海洛因之犯意，於100 年3 月2 日下午3 時許
    ，在其新北市三重區○○○路288 號2 樓居處，施用第一級
    毒品海洛因一次（七犯）。嗣於100 年3 月3 日傍晚6 時30
    分許，在臺北市大同區○○○路○段190 號前，因涉犯竊盜
    案件，為警查獲，而其同日經警採尿送驗結果，呈嗎啡及可
    待因類陽性反應，始悉上情。
三、案經臺北市政府警察局大同分局移送臺灣士林地方法院檢察
    署呈請臺灣高等法院檢察署檢察長令轉臺灣板橋地方法院檢
    察署檢察官偵查起訴。
    理  由
一、本案被告黃進鎰所犯係死刑、無期徒刑或最輕本刑為三年以
    上有期徒刑以外之罪，於本院準備程序進行中，被告先就被
    訴事實為有罪之陳述，經本院告知簡式審判程序之旨，並聽
    取公訴人、被告之意見後，由本院合議庭依刑事訴訟法第27
    3 條之1 第1 項規定，裁定由受命法官獨任進行簡式審判程
    序。
二、被告黃進鎰就其於事實欄二所示時間，施用第一級毒品海洛
    因之事實，經被告於偵查及本院審理中坦承不諱，且被告於
    上開時間經警採集之尿液，經送臺灣尖端先進生技醫藥股份
    有限公司以酵素免疫分析法為初步檢驗，並以氣相層析質譜
    儀法為確認檢驗後，呈嗎啡及可待因陽性反應，有臺北市政
    府警察局偵辦毒品案尿液檢體委驗單（尿液檢體編號：0436
    58號）、臺灣尖端先進生技醫藥股份有限公司濫用藥物檢驗
    報告（編號：大同-8）等各一份在卷可查。查以：
  (一)按酵素免疫分析法屬免疫學分析原理，當其他藥物化學結構
    相近才可能引起偽陽氣相層析質譜儀法則係目前確認藥物篩
    檢結果時最常採用之確認方法，在良好的操作條件下，以氣
    相層析質譜儀作藥物及其代謝物之定性及定量分析，幾乎不
    會有偽陽性反應產生，前經行政院衛生署管制藥品管理局92
    年6 月20日管檢字第0920004713號函函述甚明，是本案卷內
    之濫用藥物檢驗報告結果，應屬精確而堪採信。
  (二)次查，海洛因係嗎啡經化學合成之半人工合成品，其藥（毒
    ）性高於嗎啡，經吸食或注射進入人體，藉由人體代謝系統
    之新陳代謝，分解成藥（毒）性較低之嗎啡、以及含有少量
    6- 乙 醯可待因、可待因等雜質，而由尿液排出人體，故可
    於尿液中檢驗出嗎啡、可待因等成分等情，此有憲兵司令部
    79 年6月1 日(79)鑑驗字第0273號函、80年6 月17日(80)鑑
    驗字第2815號函、法務部調查局80年3 月28日(80)發技1 字
    第1898號函、行政院衛生署管制藥品管理局以91年12月27日
    管檢字第121513號函可參。又服用海洛因後，尿液可檢出嗎
    啡最長時間，與服用劑量、服用頻率、服用方式、飲用水量
    多寡、個人體質及代謝情況等因素有關，依個案而異。依英
    國藥協會所編纂之Clarke's Isolation and Identificatio
    n of Drugs第二版記述，海洛因服用後於24小時內，經由尿
    液排出量可能達施用劑量之百分之八十，經Michael L.Smit
    h 等人針對不同受試者，以注射方式給予一次劑量3mg 至12
    mg量之海洛因進行試驗，結果顯示隨注射劑量增加，可檢出
    嗎啡陽性反應（濃度遠高於或等於300ng/mL）之時間亦有延
    長之趨勢，而不同受試者可檢出嗎啡陽性反應之時間各異，
    平均為一至二天，惟部分注射12mg海洛因者，至71小時仍可
    檢出微量之嗎啡成分，故服用高劑量海洛因者，其尿液在72
    小時至96小時內，仍有檢出嗎啡成分之可能性（參見行政院
    衛生署管制藥品管理局94年6 月出版「濫用藥物檢驗相關解
    釋彙編」第151 、152 頁）。
  (三)依上開事證，被告有確於事實欄二所示之時地，施用第一級
    毒品海洛因之犯行，應堪認定。
  (四)按毒品危害防制條例於92年7 月9 日修正公布，自93年1 月
    9 日施行，其中第20條、第23條將施用毒品之刑事處遇程序
    ，區分為「初犯」及「五年內再犯」、「五年後再犯」。依
    其立法理由之說明：「初犯」，經觀察、勒戒或強制戒治後
    ，應為不起訴處分或不付審理之裁定；經觀察、勒戒或強制
    戒治執行完畢釋放後，「五年內再犯」者，因其再犯率甚高
    ，原實施之觀察、勒戒及強制戒治既已無法收其實效，爰依
    法追訴或裁定交付審理。至於經觀察、勒戒或強制戒治執行
    完畢釋放後，「五年後再犯」者，前所實施之觀察、勒戒或
    強制戒治已足以遮斷其施用毒品之毒癮，為期自新及協助其
    斷除毒癮，仍適用「初犯」規定，先經觀察、勒戒或強制戒
    治之程序。從而依修正後之規定，僅限於「初犯」及「五年
    後再犯」二種情形，始應先經觀察、勒戒或強制戒治程序。
    倘被告於五年內已再犯，經依法追訴處罰，縱其第三次（或
    第三次以上）再度施用毒品之時間，在初犯經觀察、勒戒或
    強制戒治執行完畢釋放五年以後，已不合於「五年後再犯」
    之規定，且因已於「五年內再犯」，顯見其再犯率甚高，原
    實施觀察、勒戒或強制戒治，已無法收其實效，即應依該條
    例第10條處罰（最高法院95年度第7 次刑事庭會議決議要旨
    參照）。查以，被告於事實欄一、(一)所示之執行觀察勒戒、
    強制戒治後（初犯），於執行完畢五年內，隨即為事實欄一
    、(二)所示之施用毒品行為等情，有臺灣高等法院被告前案紀
    錄表各一份在卷可稽，被告於初犯經觀察勒戒執行完畢釋放
    五年以內，即為二犯，依上開說明，該二犯至本案之七犯，
    均非毒品危害防制條例第23條第2 項所規定之「五年後再犯
    」類型，應依法訴追處罰。
  (五)綜上所述，本案事證明確，被告犯行洵堪認定，應予依法論
    科。
三、按海洛因係屬毒品危害防制條例第2 條第2 項第1 款規定之
    第一級毒品，被告於上開時地，施用海洛因之行為，核其所
    為，係犯毒品危害防制條例第10條第1 項之施用第一級毒品
    罪。又被告為施用上開毒品而持有該已用畢之毒品之低度行
    為，均應為施用之高度行為所吸收，不另論罪。被告有如事
    實欄一所示之犯罪科刑暨執行紀錄，有臺灣高等法院被告前
    案紀錄表在卷可稽，其於有期徒刑之執行完畢後，五年以內
    故意再犯有期徒刑以上之本罪，為累犯，應依刑法第47條第
    1 項規定加重其刑。爰審酌被告前已因施用毒品犯行，經觀
    察勒戒、強制戒治，本應知所惕勵，竟仍再為本案施用毒品
    之犯行，顯見其意志不堅，缺乏戒毒意志，除戕害自己身心
    健康外，並易導致社會危險，斟酌其智識程度、犯罪動機、
    目的、犯後態度及前次施用毒品案件所處刑度，並斟酌依現
    行法被認屬構成犯罪之二犯以下之各該次施用毒品行為，係
    行為人染毒經查獲認屬初犯，而經國家先強制性之施以勒戒
    或戒治後，仍無法戒除毒癮，於五年內再犯而遭查獲，是如
    國家認施用毒品本質為病症，而對初犯或五年後再犯之行為
    施以處遇措施欲戒除其毒癮，則對二犯以後之行為，縱認屬
    犯罪行為，其屬病症之本質，仍不因此而有所變更，是對二
    犯以後之構成犯罪之各次施用行為，均無非屬因毒癮發作惟
    無法自我抑制下所為之行為，是該毒癮病症既仍存在於其體
    內未根治，則其犯行本質係其意志無法抗拒其身體病症，且
    毒癮既屬成癮性之病症，如未戒除，僅有加深隱性，是其後
    次抗拒意志更需較該前次更為堅定，是依行為本質與病症情
    狀之觀察，在將二犯以後之施用行為認屬犯罪行為之前提下
    ，並無後次犯行必重於前次犯行之事理，仍應視各該次施用
    毒品情狀，分別合理判斷，始不致悖理，另應基於戒治治療
    之觀點，參酌強制戒治之期間，予以適當在監期間，助其隔
    絕毒癮，是茲就其所犯之罪，茲量處如主文所示之刑，以示
    懲儆。
據上論斷，應依刑事訴訟法第273 條之1 第1 項、第299 條第1
項前段，毒品危害防制條例第10條第1 項，刑法第11條、第47條
第1 項，判決如主文。
本案經檢察官林慈雁到庭執行職務。
中    華    民    國    100     年    9     月    22   日
                    刑事第三庭  法  官  陳世旻
上列正本證明與原本無異。
如不服本判決，應於判決送達後10日內敘明上訴理由，向本院提
出上訴狀 (應附繕本) ，上訴於臺灣高等法院。其未敘述上訴理
由者，應於上訴期間屆滿後20日內向本院補提理由書「切勿逕送
上級法院」。
                                書記官  梁福建
中    華    民    國   100    年    9     月    27    日
附錄：本案論罪科刑法條
毒品危害防制條例
第   10    條
施用第一級毒品者，處六月以上五年以下有期徒刑。
施用第二級毒品者，處三年以下有期徒刑。